【裁判字號】    98,消債抗,46
【裁判日期】    980331
【裁判案由】    更生事件
【裁判全文】
臺灣臺北地方法院民事裁定            98年度消債抗字第46號
抗  告  人  甲○○
代  理  人  曾郁智律師
上列抗告人因消費者債務清理事件聲請更生，對於中華民國97年
12月23日本院97年度消債更字第462 號裁定提起抗告，本院裁定
如下：
    主  文
原裁定廢棄。
債務人甲○○自中華民國九十八年三月三十一日下午四時起開始
更生程序。
命司法事務官進行本件更生程序。
    理  由
一、按債務人不能清償債務或有不能清償之虞者，得依本條例所
    定更生或清算程序，清理其債務；又債務人對於金融機構因
    消費借貸、自用住宅借款、信用卡或現金卡契約而負債務，
    在聲請更生或清算前，應提出債權人清冊，以書面向最大債
    權金融機構請求協商債務清償方案並表明共同協商之意旨。
    協商成立者，應以書面做成債務清償方案，由當事人簽名、
    蓋章或按指印；協商不成立時，應付與債務人證明書；法院
    開始更生程式之裁定，應載明其年、月、日、時，並即時發
    生效力；而法院裁定開始更生或清算程式後，得命司法事務
    官進行更生或清算程式，必要時得選任律師、會計師或其他
    適當之自然人或法人一人為監督人或管理人。消費者債務清
    理條例第3 條、第16條第1 項、第45條第1 項、第151 條第
    1 項、第3 項分別定有明文。
二、本件抗告意旨略以：伊與最大債權銀行即台新國際商業銀行
    （下稱台新銀行）進行前置協商時，該銀行未曾提出「分
    180 期0 利率月繳新臺幣（下同）7, 634元」之清償方案，
    嗣於原審裁定後向該行行員詢問亦遭否認可依此條件還款；
    而另一方案「前6 年月繳5,000 元，6 年後再視其還款能力
    調整契約」，因6 年後之還款條件不明，協商範圍又不包括
    中國信託商業銀行（下稱中國信託銀行）之汽車貸款，再與
    中國信託銀行單獨協商之結果為「分180 期月繳1,500 元」
    ，然該車已失竊，且加總後之金額過高，伊實難負擔，故協
    商不成立。詎原審逕採台新銀行片面說詞，認為債權銀行已
    提出合理清償方案，謂抗告人無參與前置協商之誠意，顯有
    未洽，爰依法提起抗告等語。
三、經查：
  (一)本件抗告人即聲請人主張其因積欠金融機構信用卡消費帳款
    ，於97年4 月29日以書面向最大債權銀行即台新銀行申請前
    置協商，而聲請人總欠款137 萬4172元，每月薪資為3 萬
    2000 元 ，目前被扣薪1/3 ，台新銀行提供之清償方案，為
    聲請人所不接受，致協商不成立等情，有協商經過資料、在
    職證明書、協商不成立通知書、本院96年12月19日執行命令
    （見原審卷第21、22、79頁、第87至88頁）可稽。
  (二)又聲請人曾任職康那香企業股份有限公司，現係衛麗生實業
    股份有限公司（下稱衛麗生公司）營業部業務員，於95年、
    96年之薪資給付總額各為45萬6187元、2 萬1425元，目前每
    月收入3 萬2000元，另截至97年10月6 日尚有存款78元，名
    下本田牌1998cc自小客車1 輛則於96年7 月30日失竊，此外
    別無其他財產，亦有其提出財產及收入狀況說明書、財政部
    臺北市國稅局95、96年度綜合所得稅各類所得資料清單、財
    產歸屬資料清單、台北市政府警察局車輛協尋電腦輸入單、
    臺灣銀行活期儲蓄存摺影本可參（見原審卷第7 、13頁、第
    33至35頁、第80至81頁），參酌行政院主計處公告97年度台
    北市平均每人每月最低生活費用為1 萬4152元，聲請人每月
    薪資所得扣除上開必要生活費用後之實質所得，核與其所積
    欠金融機構債務達137 萬4172元相距甚遠，本院綜合聲請人
    之財產、信用及勞力（技術），堪認其欠缺清償能力，客觀
    上對已屆清償期之債務有不能清償或難以清償之虞。
  (三)至聲請人主張每月生活支出2 萬5513元（含房屋租金4750元
    、膳食5000元、水電瓦斯費1 萬5153元、醫療費360 元）及
    扶養父母費用1 萬3000元云云，固據其提出97年7 、8 月水
    電瓦斯帳單、97年10月加油發票、電信費帳單、房屋租賃契
    約、扶養支付協議書佐憑（見原審卷第36至40頁、第43頁、
    第57至65頁）。上開單據雖均無從證明聲請人確有分攤或支
    付上開費用，業經原審敘述綦詳（見原裁定第2 至3 頁），
    其中聲請人提出加油發票所載統一編號「00000000」係聲請
    人任職之衛麗生公司，有該公司基本資料查詢可考，顯見聲
    請人得憑該發票向衛麗生公司請款，尤無可採為聲請人每月
    支出之憑據；惟原審既採行政院主計處公告97年度台北市平
    均每人每月最低生活費用1 萬4152元計算聲請人每月支出，
    就本院前述認定聲請人欠缺清償能力不能清償債務或難以清
    償之虞，不生影響。
  (四)遑論更生或清算前之協商，債權人或債務人是否同意他造提
    出之清償債務方案，均屬自由，並無強制力，亦不採多數決
    ，縱聲請人每月實際可運用資金高於債權銀行提出協商方案
    屬實，或有其自身考量，即令本院准予更生，亦不能謂聲請
    人當然得以脫免債務，若其所提出更生方案經調查後，不符
    合其資力所能負擔之額度，債權人未必會同意，法院得不予
    認可或逕予認可，俟轉換進入清算程序後，法院亦可因特定
    事由而裁定不免責，使債務人繼續負擔其未清償完畢之債務
    ，除債務人以脫法方式故意不協力提供必要文件致債權銀行
    無從審核其財產、收入、業務及信用狀況，或受通知協商債
    務清償方案，2 次無正當理由為到場，視同未請求協商外，
    要無介入更生或清算前之協商程序，審究債務人之資力以評
    估應否接受債權人所提清償債務方案，而決定債務人應否更
    生或清算之理。本件聲請人既與最大債權銀行進行實質協商
    而不成立，復未經法院裁定開始清算程序或宣告破產，其無
    擔保或無優先權之債務總額未逾1200萬元，又無消費者債務
    清理條例第6 條第3 項、第8 條或第46條各款所定駁回更生
    聲請之事由存在，則抗告人聲請更生，洵屬有據。
四、綜上所述，原審以抗告人聲請更生不合消債條例第151 條所
    定程式，駁回抗告人更生之聲請，尚有未洽；抗告意旨指摘
    原裁定不當，求予廢棄，為有理由。爰由本院廢棄原裁定，
    並裁定准予抗告人更生之聲請，如主文第2 、3 項所示。
五、據上論結，本件抗告為有理由，爰依消費者債務清理條例第
    11條第2項、第15條，民事訴訟法第492條、第495條之1第1
    項、第450條，裁定如主文。
中    華    民    國    98    年    3     月    31    日
            民事第五庭    審判長法  官  薛中興
                                法  官  吳佳薇
                                法  官  胡宏文
上為正本係照原本作成
本件不得抗告
本裁定已於民國98年3月31日下午4時公告
中    華    民    國    98    年    3     月    31    日
                               書記官  曾寶生

司法院資訊處製作；財團法人民間司法改革基金會備份。
